臺灣高雄地方法院刑事判決　　　　　　 100年度易字第1437號
公　訴　人　臺灣高雄地方法院檢察署檢察官
被　　　告　郭永義
上列被告因家暴傷害罪案件，經檢察官提起公訴（100 年度調偵
字第1325號），本院判決如下：
    主  文
郭永義犯傷害罪，處拘役伍拾日，如易科罰金，以新臺幣壹仟元
折算壹日。
    事  實
一、郭永義與郭震紳係堂兄弟關係，2 人間具有家庭暴力防治法
    第3 條第4 款所定之家庭成員關係。於民國99年4 月18日20
    時許，在高雄市鳳山區○○○路158 巷「五甲公園」內，因
    郭令坤（郭永義之堂弟）與鄭志祥（郭震紳之友人）酒後發
    生口角爭執，郭令坤持滅火器擊打鄭志祥（郭令坤傷害鄭志
    祥部分，業經撤回告訴，並經臺灣高雄地方法院檢察署檢察
    官以99年度偵字第26320 號為不起訴處分確定），郭永義及
    郭震坤見狀上前，2 人即發生爭執拉扯，郭永義基於傷害他
    人身體之犯意，以拳頭毆打郭震紳頭部，並於爭執中郭震紳
    不穩而倒地，頭部撞擊地上酒瓶，造成郭震紳受有「頭部外
    傷併右頂部撕裂傷6 公分」等傷害。
二、案經郭震紳訴由高雄市政府警察局鳳山分局移送臺灣高雄地
    方法院檢察署檢察官偵查起訴。
    理  由
壹、證據能力部分：
    按被告以外之人於審判外之陳述雖不符刑事訴訟法第159 條
    之1 至之4 等4 條之規定，而經當事人於審判程序同意作為
    證據，法院審酌該言詞陳述或書面陳述作成時之情況，認為
    適當者，亦得為證據；當事人、代理人或辯護人於法院調查
    證據時，知有刑事訴訟法第159 條第1 項不得為證據之情形
    ，而未於言詞辯論終結前聲明異議者，視為有前項之同意，
    同法第159 條之5 定有明文。查，本案所引用之相關證據資
    料（詳後引證據），其中各項言詞或書面傳聞證據部分，縱
    無刑事訴訟法第159 條之1 至第159 條之4 或其他規定之傳
    聞證據例外情形，業經本院審理時予以提示並告以要旨，且
    各經檢察官及被告表示意見，當事人已知上述證據乃屬傳聞
    證據，或明示同意作為本案之證據使用，或未於言詞辯論終
    結前對該等證據聲明異議，本院審酌上開證據作成時之情況
    ，並無違法取證或其他瑕疵，認為以之作為證據為適當，而
    具有證據能力。
貳、實體部分：
一、前揭事實，業據被告坦承不諱，核與證人即告訴人郭震紳於
    警詢及偵查時證稱：我於99年4 月18日20時許，在鳳山市○
    ○○路158 巷的五甲公園，遭被告毆打頭部成傷（警卷第5
    、6 頁、第8 、9 頁，偵卷第38、39頁）等語大致相符，且
    有郭震紳之國軍高雄總醫院診斷證明書1 紙（警卷第12頁）
    、國軍高雄總醫院99年9 月10日醫雄企管字第0990005188號
    函暨所附郭震紳之病歷1 份（偵卷第27至29頁）等附卷可稽
    ，足認被告之自白與事實相符，堪予採信。本件事證明確，
    被告上開傷害犯行，洵堪認定，應依法論科。
二、至公訴意旨雖認被告本件傷害行為之手段，係持酒瓶朝郭震
    紳後腦杓敲一下，致郭震紳倒地昏迷等語；並證人即告訴人
    郭震紳於警詢證述：被告是拿酒瓶從我後面往頭部打來，我
    沒有還手，就直接倒地、昏迷，醒來時我就在國軍高雄總醫
    院了（警卷第5 、6 頁）云云。惟查，被告於99年4 月18日
    衝突時，亦受有「頭頂部血腫4 ×3 公分、右手腕擦傷1 ×
    0.5 公分、左上臂擦傷5  ×0.1 公分、左手第三指擦傷0.5
    ×0.5 公分、左膝擦傷4 ×3 公分、0.5 ×0.5 公分、右小
    腿挫傷瘀腫9 ×4 公分」等傷害，有被告之杏和醫院診斷證
    明書（審易卷第20頁）可按；是苟如郭震紳所述傷害情節，
    突遭被告持酒瓶自後擊打其後腦部，隨即倒地、昏迷，則被
    告何以會受有前開傷勢？足見被告與郭震紳當時確相互爭執
    拉扯，而非僅被告攻擊郭震紳而已。又，「郭震紳於99 年4
    月18日20時44分由119 救護車救護送醫，當時郭震紳意識清
    楚，自訴疑被酒瓶打，致頭部撕裂傷，經清洗傷口、包紮止
    血後，於22時25分出院」等情，有前開病歷1 份（偵卷第28
    、29頁）可按；是郭震紳於送醫時，並非昏迷不醒。再者，
    證人鄭志祥雖於偵查時證稱：當時被告持酒瓶朝郭震紳後腦
    杓敲下，郭震紳倒下，被告就朝他的胸部一直踢（偵卷第14
    、15頁）云云；然證人即告訴人郭震紳於警詢時卻陳稱：現
    場有我的朋友鄭志祥在場，鄭志祥當時就昏迷倒地了，沒有
    其他證人（警卷第5 、6 頁），是郭震紳遭被告攻擊時，鄭
    志祥早已昏迷倒地，豈能目睹被告係持酒瓶擊打郭震紳後腦
    杓？是尚不得以鄭志祥前開證詞，以為被告不利之認定。綜
    上所述，證人即告訴人郭震紳陳稱：被告係自後持酒瓶攻擊
    其後腦部云云，顯係誇大之詞，尚難遽採；是公訴意旨所認
    前開攻擊情事，與事實不符，附此敘明。
三、按家庭成員間實施身體或精神上不法侵害之行為，即屬「家
    庭暴力」；所稱家庭暴力罪者，謂家庭成員間故意實施家庭
    暴力行為而成立其他法律所規定之犯罪者。家庭暴力防治法
    第2 條第1 款、第2 款定有明文。本件被告與告訴人係堂兄
    弟關係，具有家庭暴力防治法第3 條第4 款所定之家庭成員
    關係。核被告所為，係犯刑法第277 條第1 項之傷害罪，且
    屬於對家庭成員間實施身體不法侵害之行為，自該當家庭暴
    力防治法所稱之家庭暴力罪，惟因家庭暴力防治法對於家庭
    暴力罪並無罰則規定，自應依刑法傷害罪規定論罪。爰審酌
    被告不思以理性方式解決問題，傷害之手段，造成告訴人之
    傷害程度，犯後坦認犯行，態度尚佳，因金額無法達成共識
    ，致未能和解，被告之智識程度、素行、犯罪之動機等一切
    情狀，量處如主文所示之刑，並諭知易科罰金之折算標準，
    以資懲儆
據上論斷，應依刑事訴訟法第299 條第1 項前段，刑法第277 條
第1 項、第41條第1 項前段，刑法施行法第1 條之1 ，判決如主
文。
本案經檢察官陳登燦到庭執行職務。
中    華    民    國    100    年    10   月    21    日
                  刑事第十六庭  法  官  洪榮家
以上正本證明與原本無異。
如不服本判決，應於收受判決後10日內向本院提出上訴書狀，並
應敘述具體理由。其未敘述上訴理由者，應於上訴期間屆滿後20
日內向本院補提理由書（均須按他造當事人之人數附繕本）「切
勿逕送上級法院」。
中    華    民    國    100    年    10   月    21    日
                                書記官  陳鈺甯
附錄本案論罪科刑法條：
刑法第277條條第1項
傷害人之身體或健康者，處3 年以下有期徒刑、拘役或1 千元以
下罰金。